臺灣彰化地方法院彰化簡易庭民事判決
110年度彰訴字第6號
原      告  中國信託商業銀行股份有限公司


法定代理人  利明献  

訴訟代理人  王三仁  

被      告  陳信樺  

            李李仁  
兼  共  同  陳燕萍  
訴訟代理人              
上列當事人間代位分割遺產事件，本院於民國110年11月10日言
詞辯論終結，判決如下：
    主      文
被告與陳琦曜之被繼承人陳再發所遺如附表所示土地，按被告與
陳琦曜之應繼分比例各4分之1，分割為分別共有。
訴訟費用新臺幣14,860元由被告各負擔新臺幣3,715元，餘由原
告負擔。
    事實及理由
原告聲明：如主文第1項所示。陳述：訴外人陳琦曜（原名陳明
  欽）積欠原告債務本金新臺幣217,242元及利息、違約金未還
  。如附表所示土地（下合稱系爭遺產）為被告與陳琦曜之被繼
  承人陳再發所遺，被告與陳琦曜之應繼分比例均為4分之1。系
  爭遺產並無不能分割之情事，且陳琦曜已陷於無資力，其又怠
  於請求分割，以清償積欠原告債務，爰依代位分割遺產之法律
  關係，請求判決如主文第1項所示。
被告聲明：原告之訴駁回。陳述：對原告主張之事實不爭執。
民法第242條規定「債務人怠於行使其權利時，債權人因保全債
  權，得以自己之名義，行使其權利。但專屬於債務人本身者，
  不在此限」，第243條規定「前條債權人之權利，非於債務人
  負遲延責任時，不得行使。但專為保存債務人權利之行為，不
  在此限」，第823條第1項規定「各共有人，除法令另有規定外
  ，得隨時請求分割共有物。但因物之使用目的不能分割或契約
  訂有不分割之期限者，不在此限」，第830條第2項規定「公同
  共有物之分割，除法律另有規定外，準用關於共有物分割之規
  定」，第1138條規定「遺產繼承人，除配偶外，依左列順序定
  之：一、直系血親卑親屬。二、父母。三、兄弟姊妹。四、祖
  父母」，第1141條規定「同一順序之繼承人有數人時，按人數
  平均繼承。但法律另有規定者，不在此限」，第1151條規定「
  繼承人有數人時，在分割遺產前，各繼承人對於遺產全部為公
  同共有」，第1164條規定「繼承人得隨時請求分割遺產。但法
  律另有規定或契約另有訂定者，不在此限」。經查：原告主張
  之事實，業據其提出帳務資料、土地登記謄本、異動索引為證
  ，並經本院調取戶籍資料及彰化縣和美地政事務所繼承登記資
  料提示辯論，且為被告不爭執，堪信為真。從而原告請求代位
  陳琦曜分割系爭遺產，並按被告與陳琦曜應繼分比例分割為分
  別共有，合於民法前開規定，為有理由，應予准許。
本件判決事證已臻明確，兩造其餘主張及舉證，核與判決結果
  無影響，不另論述。
中　　華　　民　　國　　110 　年　　11　　月　　24　　日
                   彰化簡易庭  法    官  廖政勝
以上正本係照原本作成。
如不服本判決，應於判決送達後20日內，向本院提出上訴狀，並
按應送達於他造之人數提出繕本或影本，及繳納第二審裁判費。
中　　華　　民　　國　　110 　年　　11　　月　　24　　日
                              書 記 官  梁高賓
附表：
坐落彰化縣○○鎮○○段000地號土地所有權應有部分12分之2。
坐落彰化縣○○鎮○○段000地號土地所有權應有部分12分之2。
坐落彰化縣○○鎮○○段000地號土地所有權應有部分20分之2。
坐落彰化縣○○鎮○○段000地號土地所有權應有部分20分之2。
坐落彰化縣○○鎮○○段000地號土地所有權應有部分20分之2。
坐落彰化縣○○鎮○○段000○00地號土地所有權應有部分全部。
坐落彰化縣○○鎮○○段000地號土地所有權應有部分12分之2。